臺灣彰化地方法院民事裁定　　九十一年度聲字第一八七號
　　異　議　人　甲○○
　　　　　　　　丙○○
　　共同代理人　丁○○
　　相　對　人　乙○○
右異議人聲請取回提存物事件，對本院提存所於民國九十一年三月二十九日以九十一
年度取字第五０九號所為不准許取回之處分聲明異議，本院裁定如左：
    主      文
異議駁回。
程序費用由異議人負擔。
    理      由
一、本件異議意旨略以：異議人前依土地法第三十四條之一第一項處分共有之彰化縣
    花壇鄉○○○段三六一之一地號土地，並經共有人之一洪金和主張優先承買，惟
    其中共有人之一乙○○因不同意出售，聲請人乃依法清償提存乙○○應分配之金
    額新台幣三十六萬零三百十四元，並以本院九十年度存字第一三八七號提存事件
    提存在案。茲因乙○○對優先承買有疑義，向彰化地政事務所表示異議，並經彰
    化地政事務所認定買受人為共有人之一，而依土地法第三十四條之一執行要點意
    旨，部分共有人就共同土地之處分，應就共同物之全部為之，不得僅就他共有人
    應有部分為之，而予以駁回洪金和之所有權移轉登記聲請；茲買賣之所有權移轉
    登記申請既經駁回，異議人與買受人洪金和亦同意解除原先優先承買之買賣契約
    ，則異議人原先基於土地法第三十四條之一第二項提存之原因即已消滅，從而依
    提存法第十五條第一項第二款之規定，向本院提存所請求返還，詎遭本院提存所
    函知不准，爰依法提出異議等語。
二、本院提存所附具意見書表示，異議人係本於民法第八百十九條第二項規定共有物
    之處分而聲請提存乙○○之應分配金額，此有提存書所載之提存原因及事實內容
    可稽，至於其後異議人以本件土地買賣之所有權移轉登記聲請遭彰化地政事務所
    駁回，認提存原因已消滅，聲請取回提存物，惟依其聲明取回所附駁回書載明之
    原因事實係指本於民法第八百十九條第一項規定之應有部分之處分，兩者之原因
    事實顯然不同，並非提存原因消滅，尚無從准予取回等語。
三、經查本件異議人於提存書之提存原因及事實所記載內容係「依土地法第三十四條
    之一第一項處分共有之彰化縣花壇鄉○○○段三六一之一地號土地，乙○○未同
    意出售，依法提存其應分配之金額」，依形式觀之，其係本於民法第八百十九條
    第二項規定共有物全部之處分而聲請提存乙○○之應分配金額，業經本院調閱九
    十年度存字第一三八七號清償提存全卷核閱無誤；其後異議人聲請取回提存物之
    原因事實，係以取回提存物請求書附件一所載前揭地政事務所駁回通知書所載明
    之原因事實為據，而查前揭駁回通知書所載之原因事實係指異議人本於民法第八
    百十九條第一項規定之應有部分之處分，此亦經本院調閱九十一年度取字第五０
    九號取回提存物全卷核閱無訛；基此，異議人於清償提存之際，於形式上既係以
    民法第八百十九條第二項之共有物全部之處分為其原因事實，而其後於聲請取回
    提存物之際，卻另以民法第八百十九條第一項之共有物應有部分之處分為其原因
    事實，兩者之原因事實顯然不同，其非屬提存原因消滅至明，是本院提存所以此
    為由，未予准許取回，要無不合；異議人就本院提存所以本件「非屬提存原因消
    滅」為由而未予准許取回提存物之處分，所提出之異議，核屬無據，應予駁回。
    至於異議人於異議程序中雖另主張依提存法第十五條第一項第一款「提存出於錯
    誤者」之規定，聲請返還提存物，惟因異議人前於本院九十一年度取字第五０九
    號取回提存物事件中，並未以此為聲請取回事由，其既未經本院提存所為准許與
    否之處分，尚非本院於本件異議程序所得審酌，應由異議人自行審酌是否以此不
    同事由，另行依程序向本院提存所提出返還提存物之聲請，併此敘明。
四、綜上所述，本件異議人依提存法第十五條第一項第二款之規定，請求返還其提存
    物，於法尚有未合，本院提存所依法為不准許之處分，自無違誤，是本件異議人
    之異議為無理由，應予駁回。
五、依提存法第二十條第一項後段，裁定如主文。
中　　　華　　　民　　　國　　九十一　　年　　　八　　　月　　 十六　　 日
                                    臺灣彰化地方法院民事第二庭
~B法　　　官　李進清
右為正本係照原本作成。
如對本裁定抗告須於裁定送達後十日內向本院提出抗告狀
中　　　華　　　民　　　國　　九十一　　年　　　八　　　月　　 十九　　 日
~B法院書記官官　黃當易
